【裁判字號】    97,自緝,348
【裁判日期】    970826
【裁判案由】    詐欺
【裁判全文】
臺灣臺中地方法院刑事判決             97年度自緝字第348號
自  訴  人  陳趙嫊花
            甲○○
被      告  乙○○
上列被告因詐欺案件，經自訴人提起自訴，本院判決如下：
    主  文
本件免訴。
    理  由
一、自訴意旨略以：劉孝輝（前經本院以85年度自緝字第677號
    判決無罪確定）與被告乙○○係夫妻，與自訴人甲○○係臺
    中縣太平鄉青商會會員，自訴人陳趙嫊花與甲○○係朋友，
    劉孝輝、乙○○共同意圖為自己不法之所有，自民國84年6
    月間起，或在太平青商會，或在臺中市○○路○段2巷5弄26
    號甲○○家中，向自訴人等稱其經營珠寶商，因購入大量珠
    寶，需大筆資金，要求自訴人將積蓄借給渠等夫妻週轉，待
    珠寶賣出，即可返還自訴人，使自訴人信以為真，自訴人甲
    ○○先後將新台幣（下同）0000000元借給劉孝輝、乙○○
    ，自訴人陳趙嫊花亦將0000000元借給劉孝輝、乙○○，由
    渠等夫妻以乙○○名義簽發發票日84年6月25日、票號21251
    1號、面額0000000元本票1張，及付款人臺中市第三信用合
    作社南門分社，乙○○帳戶之支票15張共計0000000元之票
    據，交付自訴人收執。84年8月30日被告乙○○簽發之票號
    166166號、面額300000元之支票屆期，提示竟遭退票，自訴
    人向被告乙○○催討，其竟避不見面，且其餘到期支票亦全
    部遭退票，事後經查證，劉孝輝、乙○○夫妻向自訴人等借
    貸前，已計劃向外界大量騙取錢財，而於84年8月30日到9月
    30日之短短1個月期間，竟簽發700張支票，可證劉孝輝、乙
    ○○夫妻確有詐騙行為等語。
二、按案件時效已完成者，應諭知免訴之判決，刑事訴訟法第30
    2條第2款定有明文。次按刑事訴訟法第302條至第304條之判
    決，得不經言詞辯論為之，刑事訴訟法第307條亦訂有明文
    。又刑法於民國94年1月7日修正、同年2月2日公布、95年7
    月1日施行（下稱新法；修正前刑法下稱舊法），新法第2條
    第1項之規定，係規範行為後法律變更所生新舊法律比較適
    用之準據法，於新法施行後，本應適用新法第2條第1項之規
    定，為「從舊從輕」之比較，惟因刑法施行法第8條之1另定
    有：「於中華民國94年1月7日刑法修正施行前，其追訴權或
    行刑權時效已進行而未完成者，比較修正前後之條文，適用
    最有利於行為人之規定」，顯為新法第2條第1項之特別規定
    ，自應優先適用。查被告行為後，刑法如前述業經修正，並
    於95 年7月1日生效施行，而修正前、後之刑法第80條、第
    83條關於追訴權時效期間及其停止原因等規定不同，其中新
    法第80 條第1項將時效期間大幅拉長，較之舊法規定明顯不
    利於被告，惟新法第83條將追訴權時效停止之起點由「開始
    偵查之日」修正為「提起公訴之日」，且放寬得使追訴權時
    效停止原因消滅之事由，是有關追訴權時效之規定，修正前
    、後之刑法各自有較有利於被告之情形，揆諸前揭規定，自
    應綜合比較時效期間長短及停止原因等相關規定後，整體適
    用最有利於被告之規定。
三、按舊法第83條規定：「追訴權之時效，如依法律之規定，偵
    查、起訴或審判之程序，不能開始或繼續時，停止其進行。
    前項時效停止，自停止原因消滅之日起，與停止前已經過之
    期間，一併計算。停止原因繼續存在之期間，如達於刑法第
    八十條第一項各款所定期間四分之一者，其停止原因視為消
    滅」。又按已實施偵查及經提起訴訟，且在審判進行中，均
    不生時效進行之問題。所謂實施偵查者，係指檢察署收受警
    局移送書或告訴、告發之日起為檢察官發動偵查權之時而言
    （司法院大法官會議釋字第138號、釋字第123號解釋及最高
    法院82年9月21日第10次刑事庭會議決議參照）。經查，被
    告被訴之刑法第339條第1項詐欺取財罪，其法定最重本刑為
    有期徒刑5年，依舊法第80條第1項第2款之規定，追訴權時
    效期間為10年，自其犯罪行為終了日「84年9月30日」開始
    起算。本件於84年12月6日經提起自訴而繫屬本院，嗣因被
    告逃匿而經本院於85年3月8日發布通緝，致審判之程序不能
    開始等情，業經本院查核無誤。因此，本件追訴權之時效應
    自84年9月30日起算10年，加計因通緝而停止之2年6月（10
    年之4分之1）期間，及訴訟繫屬本院之日即84年12月6日至
    本院發布通緝前一日即85年3月7日之3月2日期間，本案追訴
    權時效依舊法完成日應為97年7月2日。反之，若依新法第80
    條第1項第2款之規定，被告所犯上開罪名之最重本刑為有期
    徒刑5年，其追訴權時效延長為20年，依新法第83條之規定
    ，加計因通緝而停止之5年（20年之4分之1）期間，再加計
    訴訟繫屬本院之日即84年12月6日至本院發布通緝前一日即
    85年3月7日之3月2日期間，被告所犯前開犯罪之追訴權時效
    ，依新法之規定則至「110年1月2日」始完成。從而，經比
    較新舊法之規定，舊法之規定明顯較有利於被告，依前揭刑
    法施行法第8條之1規定，應適用被告行為時即舊法第80條、
    第81條、第83條有關追訴權時效之規定，是本案之追訴權時
    效應至97年7月2日完成，揆諸上開規定，爰不經言詞辯論，
    諭知被告免訴之判決。
四、據上論斷，應依刑事訴訟法第343條、第302條第2款、第307
    條判決如主文。
中    華    民    國    97    年    8    月    26     日
                 刑事第十二庭  審判長法  官  莊深淵
                                     法  官  廖慧如
                                     法  官  蔡建興
上正本證明與原本無異。
如不服本判決，應於收受送達後10日內向本院提出上訴書狀（應
敘述具體理由並附繕本）。
上訴書狀如未敘述理由，應於上訴期間屆滿後20日內補提理由書
於本院。
                                     書記官  黃英寬
中    華    民    國    97    年    8    月    26     日


司法院資訊處製作；財團法人民間司法改革基金會備份。
